行　政　法　院　判　決　　　　　　　　　　　　　八十八年度判字第四二六六號
　　再 審原 告　柏岱企業有限公司
　　代　表　人　甲○○
　　再 審被 告　財政部關稅總局
右當事人間因進口貨物核定稅則號別事件，再審原告對本院中華民國八十七年十月八
日八十七年度判字第二○○四號判決，提起再審之訴。本院判決如左︰
　　主  文
再審之訴駁回。
　　事  實
緣再審原告委託宏益報關有限公司於民國八十三年十二月一日向財政部基隆關稅局申
報自印尼進口INDONESIAN SLICED FANCY FLOOR 一批，報單號碼：ＡＥ＼八三＼六七
九七＼○○一三號，報列行為時海關進口稅則（以下簡稱稅則）第四四一八．三○．
○○號，互惠稅率百分之二．五，經該局改列稅則第四四一二．一九．二九號，按互
惠稅率百分之二十課徵關稅。再審原告向基隆關稅局聲明異議。經該局加具意見報請
再審被告評定，將系爭來貨改列行為時稅則第四四一二．一一．二○號，仍按互惠稅
率百分之二十課徵關稅。再審原告不服，向財政部提起訴願，經遭駁回，訴經行政院
台八十五訴字第○一五八八號再訴願決定將原決定及原評定均撤銷，由原評定機關另
為適法之處分。案經原評定機關重為評定，仍將系爭來貨歸列行為時稅則第四四一二
．一一．二○號，按互惠稅率百分之二十課徵關稅。再審原告不服，提起訴願、再訴
願，遞遭決定駁回，提起行政訴訟，亦經本院八十七年度判字第二○○四號判決駁回
，再審原告復以原判決適用法規顯有錯誤為由，提起再審之訴。茲摘敘兩造訴辯意旨
如次：
再審原告起訴意旨略謂︰再審原告延續性自印尼進口拼花地板計有數十批係依行之多
年之稅則號別第四四一八節稅率二．五申請報關，迨八十三年到八十七年間部分放
行提貨部分爭議進口稅則歸屬，係基隆關稅局依財政部八十三年六月三十日台財關字
第八三○二九五八五二號函更改進口稅則為第四四一二節關稅稅率二○課徵，計增
加八倍對人民之權利利益不謂不輕。該函假稅則適用解釋之名行更改稅則之實，行政
機關又恐被誤認為行政命令變更法律之嫌以修正稅則之名行更改稅則之實。唯行政函
法源薄弱，故而積極尋找法源更改來貨稅則，否則（ＨＳ）於八十七年十月二十三日
當免立法制定或修改之必要。再審原告不服更改進口稅則為第四四一二節稅率二○
課徵關稅，乃提起行政救濟均經財政部或行政院判定：「原決定或評定均撤銷由原決
定評定機關另為適法之處分」。其理由略謂：「系爭來貨既未能判定其貨品性質，允
宜由原評定機關委請專業機構先行驗明來貨是否為拼花地板，再行歸列所應歸屬之稅
則，又倘系爭來貨所應歸列之稅則未臻明確，得否從寬將來貨歸列行為時稅則第四四
一八．三○．○○號課徵進口關稅，亦宜一併斟酌。」又關稅總局總局稅字第八五一
○一九一○號函：「主旨：關於稅則第四四一八節及第四四一二節產品實物分辨不易
且稅則結構不盡合理爭議不斷。」基隆關稅局據以將來貨貨樣檢送台灣省林業局或台
灣大學森林研究學系木材物理研究所鑑定，其鑑定結果函復：「貴局送鑑地板樣品經
鑑定結果，係以不超過六公厘之單板覆貼於素面合板，並經側面開槽加工而成之二次
以上加工地板用途板料。」其鑑定結果係「地板」因為第四四一二節沒有地板稅則可
歸，則應依中華民國海關進口稅則解釋準則（二）甲所稱之未完成品具有完成之主要
特性者。第三甲：「稅則號別所列之具有特殊性者較僅具一般性者為優先適用．．．
其中之一項較其他稅則號別所載者更為完備或精確。」及第三丙：「．．．應歸入可
予考慮之稅則號別中擇其稅則位列最後者為準。」則經鑑定結果來貨為地板歸入稅則
第四四一八節當無疑義。基隆關稅局在無法源之依據硬由稅則第四四一二節及第四四
○九節相互糾葛牽制，引用稅則第四十四章章註四：「第四四一○、四四一一或四四
一二節之產品可以加工成第四四○九節之物品形狀，其所加工之形狀如：彎曲狀、波
紋狀、孔洞狀或切割或製成其他形狀（正方形或長方形者除外），但任何方式之加工
以不構成其他個節物品之特性者為限。」再審原告申辯（一）來貨為長方形已排除在
外，（二）不構成其他各節物品之特性者為限。既經林務局台大共同鑑定來貨為「地
板」、已具有其物品特性了，故應排除在外。但基隆關稅局認為再審原告誤解，認為
本來貨有專屬稅則號別，但遍查中華民國海關進口稅則及（ＨＳ）解釋及行政救濟期
間三次修改稅則號別第四四一二節尚無「地板」之專屬稅則。「地板」謹記載於第四
四一八節。再則基隆關稅局以其製造過程組織結構為歸類之依據，而歸入第四四一二
節合板之原材料。在無法源之根據以推理自行歸入屬於稅則第四四一二節，顯然違法
。嗣基隆關稅局又主張「自應依海關進口稅則解釋準則（一）：其分類之核定，應依
照稅則號別所列之名稱及有關類或章註為之」之規定歸列稅則第四四一二節加工合板
相關稅號下。依文獻記載準則（一）之解釋：首先聲明節以上之分類名稱（即標題）
只是為了便於查考而設。其本身並非分類規則。因為各類、各章、各分章所涵蓋之貨
品甚多，在定其標題時無法一一列舉，也無法以簡單精確之名稱予以包括，故依據該
章各節所敘述之貨名找出最適當之節。此節之貨名若與來貨完全相符，則列入該節即
可確定，若該章所列有明確之貨名，各節均不適合時最常就考慮歸入最後一節的「其
他貨品」，否則用準則二甲規範。依此解釋林業局台大鑑定「二次以上之加工地板」
歸入第四四一八節其它貨品為文獻所證實，基隆關稅局所主張採用解釋準則（一）不
足採。雖然我國乃採ＨＳ制度分類稅則號別，但我為一關稅獨立自主之法治國家。本
爭議來貨ＨＳ並未立法。世界各國德國、日本、印尼等各國所採的稅則分類不同。為
取得法源故財政部於八十四年十一月二十五日財政部「會議記錄：研商有關ＨＳ第四
四一二及第四四一八節加工地板稅則分類事宜參照德國案例稅則號別第四四一八節木
製拼花地板之適用，以拼花層由厚度一公厘及以上之拼花條構成者為限，作為通案分
類之依據至個案則由海關依實際到貨認定。」ＨＳ註解並未立法故為取得合法之法源
，乃以會議記錄作為根據，足資證明我國依法行事必須立法。又以類同貨物業經財政
部函請駐比利時代表處向世界海關組織查得應歸列稅則第四四一二節相關項下，再審
原告不服以「類同貨物」未列規格之物品與系爭來貨不同，否難接受，但HS對貨品分
類事宜慎重。「HS雖然有解釋準則，然而該準則亦有多處規定之適用涉及使用個人主
觀認定不同而有不同的分類決定，此時須由調和制度委員會採取必要的分析評量，做
成必要的分析評量，做成必要的建議，提交關稅合作理事，以確保制度解釋與應用的
一致，有時委員會也會徵詢有關的國際或國家的意見。當簽署國間對HS中之貨品分類
發生爭端時，當事國應先行磋商，以求解決。無法平息爭議時則將問題透過理事會秘
書處送到調和制度委員會，經過該委員會研究後做成適當的建議，提供當事國參考，
以解決問題。如果仍無法解決爭端，則必須將此事提交關稅合作理事會，做成進一步
的再建議。如發現確有真正的歧見存在，則應依照正常程序先由理事會秘書處查明真
象後，備齊必要文件及樣品，將它與結論要點一併提交委員會研究。委員會在參酌各
會員國意見，決定採取下列適當行動，以解決問題：１如可從HS本文或註解中得到答
案，委員會即可簡單的作成分類決定。２某些情況下雖然可從HS或其註解中得到答案
，但仍會有新問題產生時，委員會可以出刊分類意見摘要表來解決。３如HS註解無法
充分地提供解決問題的方法時，委員會將建議調合委員會修改HS註解。４如必須修改
HS本文才能解決分類問題時，則由委員會建議調合委員會修改之。」（是則HS依法行
事，故於八十七年十月二十三日正式立法。）案經陳情監察院之調查意見，本來貨均
依稅則第四四一八節拼花木板進口放行提貨，行之多年通關稅則一紙公文更改進口稅
則，未經產官學業界共同研討等語。關稅總局乃一意孤行，中華民國海關進口稅則總
則說明四規定：「關於貨品號別及品名之判定及稅則號別之認定應依據HS解釋準則及
附則所列有關規定辦理。」海關進口稅則或國際商品統一分類制度HS未明文規定及關
稅總局長確認第四四一八節或第四四一二節歸類不易為不爭之事實。行政機關為取得
合理之法源達到更改進口稅則強制歸入稅則第四四一二號，故先以財政部會議記錄通
案處理通關，後於民國八十七年十月二十三日針對國際商品統一分類制度HS針對稅則
第四四一二節立法制定註解增列及修訂明文歸列解釋核定其分類依據始符合上述總則
說明四規定，日後當有法源可據。足資證明八十七年十月二十三日以前尚無法可歸屬
否則當免新立法修訂增訂註解。是則證明財政部、行政院撤銷原決定評定之理由將歸
列第四四一二節，認為是違法。忽視人民之權利或利益官署強行歸入稅則第四四一二
節之違法或不當處分焉能心服乎。我一法治國家依法行事爭議來貨行政機關為爭取法
源由八十七年十月二十三日起立法新制定增註稅則解釋正式核定，再審原告如再進口
當依法接受規範，唯未立法前再審被告延續性進口基隆關稅局應依行之多年之進口稅
則第四四一八節課徵進口關稅，並退回八倍之差額關稅。（一）關稅法第一章總則及
其施行細則第二條：「本法或海關進口稅則遇有修正時其修文或稅率之適用依左列規
定：一、進口貨物以其運輸工具進口日為準。」（二）中央法規標準法第十三條：「
法規明定自公布或發布日施行者，自公布或發布之日起算至第三日起發生效力。」及
第十八條：「各機關受理人民聲請許可案件適用法規時除依其性質應適用行為時之法
規外如在處理程序修法前據以准許之法規有變更者適用新法規，但舊法規有利於當事
人而新法規未廢除或禁止所聲請之事項者適用舊法規。」法律保護人民權利和利益，
法律不溯既往，法治國家依法行事，本來貨使用稅則第四四一八節或第四四一二節產
品實物分辨不易為不爭之事實故有訟源、立法之實，在未立法制定或修正前本來貨行
為延續性、持續性頻繁進口，應依行之多年進口稅則分類產品特性歸入第四四一八節
符合財政部八十七年十月四日規定對進口稅則號別歸列不當處理原則：第三項：延續
性之規定決無疑義，否則無需於八十七年十月二十三日始正式立法，本來貨於立法前
進口依法請依行為時再審原告申報之稅則號別第四四一八節稅率二．五％課徵進口關
稅。其溢徵之進口關稅應予退還以為結案，准予所請等語。
再審被告答辯意旨略謂︰一、本案系爭貨物經基隆關稅局依再訴願決定書意旨檢樣送
請台灣省林業試驗所鑑定，經該所八五農林試利字第○七七二號函鑑定結果：「係以
不超過六公厘之單板覆貼於素面合板，並經側面開槽加工而成之地板用途板料。．．
．按海關進口稅則四四一八．三○．○○所陳述之木製拼花地板係由一層或多層木材
之支撐物上之拼花『木條』所構成者。本案所稱拼花部分為不超過六公厘之『單板』
，與『木條』認定上有所差別」。再審原告既已接受上開鑑定結果，則依據海關進口
稅則及國際商品統一分類制度相關註解之詮釋（請參閱關評台第00000000號
評定書），系爭貨物自應歸列行為時稅則第四四一二．一二．二○號。又查財政部八
十七年九月十日台財關第八七二○四七五五七號函係對該部七十七年三月二十三日台
財關第七七○○二七三○六號函之執行原則補充說明。本案貨品之分類見解變更，業
已依財政部七十五年四月十九日台財關第七五○五三三八號函：「如發現原所歸列之
類目號別不適當，擬變更其稅則號別課稅時，除已明文修訂者外，應先報部核定」之
規定，報奉財政部八十三年六月三十日台財關第八三○二九五八五二號函核復，同意
參據國際商品統一分類制度註解之詮釋，歸列於稅則第四四一二節加工合板項下適當
號列。復查本案進口日期為八十三年十二月一日（答辯書誤植為十一月十八日），在
上開部函核示日期之後，自應有其適用。且類同貨品於部函核示前進口者，均從接
受再審原告原申報之稅則號別。本案並未違反部函規定，再審原告顯有誤解，再審理
由，核無可採。二、按八十二年版國際商品統一分類制度註解中文版第五五五頁對稅
則第四四一二節之目註解：「第四四一二．一一、四四一二．一二、四四一二．一九
目合板如經表面處理或進一步加工如四四一二節註解倒數第二段所描述者，仍歸列在
這些目裡」，則來貨如以合板為基材，經敷面加工並製舌槽榫者，在稅則第四四一二
節並未排除。查本案系爭貨物係以素面合板為基材，上貼銘木拼花薄片，並非一塊一
塊實木板條直接拼貼於素面合板上，而是由實木板條拼接成板材，平切成薄片（○．
三至○．六ＭＭ厚度），再貼於素面合板上，係屬二次加工化粧合板複合地板。自應
依海關進口稅則解釋準則一「其分類之核定，應依照稅則號別所列之名稱及有關類或
章註為之」之規定，歸列稅則第四四一二節加工合板相關稅號項下。又查系爭貨物僅
係於合板表面貼上一層木薄片，以便仿成如拼花木條所製成之地板嵌板，並無拼花地
板之特殊性，自無海關進口稅則解釋準則三（甲）「稅則號別所列之具有特殊性者較
僅具一般性者為優先適用」之適用。又系爭貨物既已明確歸列稅則第四四一二節而無
稅則第四四一八節之適用，即無所謂準則三（丙）擇其稅則號別位列最後者為準之情
形，再審原告顯有誤解。至再審原告所稱以會議記錄違背稅則解釋乙節，鑑於國際商
品統一分類制度註解並未對木製拼花地板之厚度、規格予以明定，極易與化妝合板加
工複合地板混淆，而其稅率又差距甚大，常生爭議，為避免通關困擾，財政部於八十
四年十一月二十五日邀集經濟部等相關機關開會研商，在參考廠商所提供之德國實務
案例之下，達成「ＨＳ第四四一八節木製拼花地板之適用以拼花層由厚度一公厘及以
上之拼花木條構成者為限」之共識，以作為通案上分類參考，至個案則由海關依實際
到貨認定，應屬適法。復查類同貨品業經財政部函請駐比利時代表處向世界海關組織
查得應歸列稅則第四四一二節相關項下，足證本案原核列之稅則號別應屬適當。綜上
所述，再審理由均無可採，本案原判決，仍請予以維持等語。
    理  由
按行政訴訟當事人對本院之判決提起再審之訴，必須具有行政訴訟法第二十八條所列
各款情形之一者，始得為之。而該條第一款所謂適用法規顯有錯誤者，係指原判決所
適用之法規與該案應適用之現行法規相違背或與解釋判例有所牴觸者而言；至於法律
上見解之歧異，再審原告對之縱有爭執，要難謂為適用法規錯誤，而據為再審之理由
。本件再審被告原評定，以國際商品統一分類制度註解（以下稱Ｈ‧Ｓ註解）中文版
第五五四頁及第五五五頁對稅則第四四一二節「合板、單板貼面板及類似積層材」之
加工範疇之解釋：「上述任何種類之板材可能由金屬或塑膠等其他材料加以敷面。另
外，本節之產品可能加工成第四四○九節所敘述之形式，彎曲加工、波狀加工、穿孔
加工、切削或成型呈方形或長方形以外之形狀或不適於其他節所包括物品之特性之任
何加工。」及同註解第五五一頁有關稅則第四四○九節之解釋：「木材（包括用於拼
花地板但未裝配之木條及飾條），沿著任何材邊及材面作連續型鉋或類似加工，（已
製舌榫、槽榫，．．．或類似加工），不論是否經刨平、砂磨或指接。」系爭來貨經
基隆關稅局查驗結果均為由非針葉樹製成之貼面合板加工複合地板，已製凹凸槽榫，
每層厚度不超過六公厘，核與上開註解之解釋相符；而有關化妝合板加工複合地板（
即貼面或化妝合板已開舌榫及槽榫加工者）之稅則分類，業經該局報經財政部八十三
年六月三十日台財關字第八三○二九五八五二號函同意參據Ｈ‧Ｓ註解歸列稅則第四
四一二節加工合板項下適當號列，系爭來貨自應依合板基材材質歸列行為時稅則第四
四一二‧一二‧二○號，按互惠稅率百分之二十課徵關稅。再者，基隆關稅局依行政
院台八十五訴字第○一五八八號再訴願決定意旨，檢附貨樣送請臺灣省林業試驗所鑑
定，經該所以八五農林試利字第○七七二號函復，略以送鑑樣品經鑑定結果係以不超
過六公厘之單板覆貼於素面合板，並經側面開槽加工而成之地板用途板料；．．．按
海關進口稅則四四一八‧三○‧○○號所陳述之木製拼花地板係由一層或多層木材之
支撐物上之拼花木條所構成者，本案所稱拼花部分為不超過六公厘之「單板」，與「
木條」認定上有所差別等語。是系爭來貨依上開鑑定結果，顯與拼花地板不符，按其
製造過程及加工情形，核屬貼面合板加工複合地板，應歸列行為時稅則第四四一二‧
一二‧二○號，按稅率百分之二十課徵，而無原申報行為時稅則第四四一八‧三○‧
○○號之適用。至國立屏東技術學院林產加工技術系並非財政部核准之「木材及其副
產品」類化驗鑑定權威機構，其鑑定結果自不足採據，遂駁回再審原告之異議。再審
原告循序提起行政訴訟主張：一、再審原告自八十年起即陸續自印尼進口與本案相同
之拼花地板，主管機關認屬於進口稅則四四一八．三○．○○號，再審被告在毫無預
警情況下，於八十三年七、八月份起突將上開行之有年貨品課稅標準逕自改為依四四
一二．一一．二○號或四四一二．一二．二○號，違背依法行政，且濫用公權利，違
背信賴保護原則。二、系爭拼花地板與四四一二節之貨品特徵並不相同，依國際商品
統一分類制度註解第五五五頁指出下列各項不包括於本節（四四一二節），其中（ｂ
）項鑲空格子木材崁板及組合拼花地板或瓦包括組合在一層或多層木材之支撐上之拼
花木條者，系爭貨品明顯應屬四四一二節之（ｂ）項拼花地板。三、系爭拼花合板係
先以木條拼花再切削成單片或其他心板膠合，並非以單板貼面，因其貼面部雖先經木
條拼花再切削成單片，亦不妨害木條拼花之事實，顯然與稅則第四四一八．三○．○
○號之特徵相同，且四四一二節之註解雖有：「另外本節之產品可能加工成第四四○
九節所述之形式」，惟此乃輔助觀察條件，縱然曾加工如四四○九之形式，亦非四四
一二節所稱之合板。四、依Ｈ．Ｓ．註解解釋準則一之規定，系爭貨品依其名稱、用
途、材質均可明確認定係「拼花地板」，再審被告如認四四一二及四四一八兩節所定
有所重疊，則亦應依準則三（甲）之規定，優先適用稅則第四四一八．三○．○○號
。五、再審原告於八十四年十一月十一日自印尼進口相同之拼花地板申報稅目為四四
一八．三○．○○（報單號碼為ＡＷ＼八四＼六九一六＼○○一○）本亦經基隆關稅
局五堵分局核定改列四四一二稅則課稅，經再審原告提起異議，基隆關稅局五堵分局
複驗結果，即接受原申報之四四一八．三○．○○稅率課稅。六、財政部曾函請我國
駐比利時代表處向世界海關組織（Ｗ．Ｃ．Ｏ）即關稅合作理事會函詢，我駐比利時
代表處八十四年三月三十一日比利八四字第一一○七號函指出，類似案件似宜驗明用
途並洽請出口國海關提供分類意見，如仍有歧見，可商請ＷＣＯ會員國檢附貨樣提Ｈ
．Ｓ委員會討論，再審被告既已透過財政部函詢世界海關組織關稅合作理事會表示意
見，竟棄而不用。七、世界海關組織於Ｈ．Ｓ會議中已獲致相同結論乙節，此一會議
於何時召開﹖會議決議報告相關資料何在﹖為何與前揭比利時代表處公文內容大不相
同﹖世界海關組織之Ｈ．Ｓ會議遲於八十五年十一月間始獲結論，依法律「不溯及既
往」原則，亦應從八十六年以後進口之貨品始有統一適用。八、以行政命令變更課稅
歸屬顯有違法，再審原告對原課稅標準已產生信賴；且行政機關應遵守行政法上禁止
恣意原則、比例原則，即行政機關於行政處分時應權衡其適當性、必要性及比例性及
禁止權利濫用原則云云。案經本院原判決查明略以：一、本件系爭貨品之分類見解變
更，業已依財政部七十五年四月十九日台財關第七五○五三三八號函：「如發現原所
歸列之類目號別不適當，擬變更其稅則號別課稅時，除已明文修訂者外，應先報部核
定」之規定，報奉財政部八十三年六月三十日台財關第八三○二九五八五二號函核復
，同意參據國際商品統一分類制度註解之詮釋，歸列於稅則第四四一二節加工合板項
下適當號列。又本案進口日期為八十三年十二月一日，距財政部函核示日期已有半年
，且類同貨品自該部函核示後，均經海關核列稅則第四四一二節相關號列項下，縱有
其他案件未依上開財政部函示意旨核定進口稅則，亦不足以認定本件處理牴觸法律，
更不得認有法規制定或修正，使人民遭受不能預見之損害，即本件並未違背依法行政
及信賴保護原則。二、國際商品統一分類制度註解中文版第五五八頁，固然將「係由
置於一層或多層木材之支撐物上之拼花木條所構成者」之拼花地板歸列於稅則第四四
一八節，惟查系爭貨物為貼面合板加工複合地板，係以由非針葉樹製成之材料，表面
貼以木條片，塗裝、製舌槽榫．．．等加工後製成，其成品材質仍係不具「支撐性」
之合板板條，自非上開註解所稱之「組合在一層或多層木材支撐物上」之拼花木條，
從而原告主張歸列稅則第四四一八．三○．○○號，顯係對上開註解之詮釋有所誤解
。三、稅則第四四一八．三○．○○號，係木製拼花地板，其製程為原木經鋸裁成木
板，再經烘窯烘乾，最後經多面刨機、刨製成型，並開凸凹槽，製成木製實木地板（
或木質實木拼花地板）。而本案系爭貨品依再審原告所述之製程，核非屬第四四一八
．三○．○○號貨品（實木地板或實木拼花地板）。本案系爭貨物以素面合板為基材
，上貼銘木拼花薄片，並非一塊一塊實木板條直接拼貼於素面合板上，而是由實木板
條併接成板材，平切薄片（○．三至○．六ＭＭ厚度），再貼於素面合板上，係屬貼
面合板加工複合地板，應歸列進口稅則第四四一二．一二．二○號，而無稅則第四四
一八．三○．○○之適用。四、系爭來貨為已開榫槽（凹凸槽）之貼面合板加工複合
地板板條，每層厚度均不超過六公厘，依海關進口稅則及Ｈ．Ｓ註解之詮釋，已明確
歸列稅則第四四一二．一二．二○號，並無可同時歸列稅則第四四一二節及第四四一
八節之情形。五、再審原告所舉報單第ＡＷ＼八四＼六九一六＼○○一○號乙案，係
再審原告聲明異議後，經基隆關稅局複核結果，其拼花層厚度為一公厘及以上之拼花
木條構成，故該案符合財政部八十四年十一月二十五日「研商有關Ｈ．Ｓ第四四一二
及第四四一八節加工地板之稅則分類事宜」會議紀錄結論：「（一）為便於實務上的
執行．．．稅則號別第四四一八節木製拼花地板之適用以拼花層由厚度一公厘及以上
之拼花木條構成者為限，故為通案之分類依據」，乃撤銷原處分，接受原申報稅則第
四四一八．三○．○○號；而本案再審原告於報關時並未申報貼面層之厚度，於事後
主張系爭貨物與該案相同處理，因二案案情不同，自不可相提並論。六、有關此類貨
物，依我國駐比利時代表處於八十五年十一月二十九日比利八四字第五○五號函稱印
尼海關代表曾攜貨樣於世界海關組織Ｈ．Ｓ會議中提請討論並獲致結論，核列於稅則
第四四一二節相關稅號項下，足證本案海關原評定之稅則號別應屬妥適。七、Ｈ．Ｓ
委員會之決議僅係佐證被告原評定稅則號別無誤，其非經立法院制定之法律，自無「
法律不溯既往」原則之適用。八、本件再審被告處理並無違背信賴保護原則，俱見前
揭說明。另再審被告因系爭貨品之分類見解變更，業依規定報財政部核示在案，故於
財政部函核示日期八十三年六月三十日前進口此類貨品者，海關基於信賴保護原則，
均仍歸列稅則第四四一八．三○．○○號，按稅率二．五課徵，且財政部七十五年
四月十九日台財關第七五○五三三八號函即為避免海關任意變更稅號，影響進口人權
益而特設之規定，故本件並無違背禁止恣意原則及比例原則。綜上理由，認原處分所
適用稅則號別無違，從而駁回再審原告在前訴訟程序之訴。核原判決所適用之法規與
本案應適用之現行法規並無違背，與解釋判例亦無牴觸。茲再審原告起訴意旨詳如事
實欄之所載，其主要論據無非再審原告自印尼進口拼花地板計有數十批係依行之多年
之稅則號別第四四一八節稅率二．五申請報關，財政部八十三年六月三十日台財關
字第八三○二九五八五二號函更改進口稅則為第四四一二節關稅稅率二○課徵，計
增加八倍。系爭貨品係屬「地板」，自應歸入第四四一八節。再審被告以行政命令變
更課稅歸屬顯有違法。行政機關為取得合理之法源達到更改進口稅則強制歸入稅則第
四四一二號，故先以財政部會議記錄通案處理通關，後於民國八十七年十月二十三日
針對國際商品統一分類制度HS針對稅則第四四一二節立法制定註解增列及修訂明文歸
列解釋核定其分類依據後始有法源可據。在八十七年十月二十三日以前尚無法可歸，
應依行之多年之進口稅則第四四一八節課徵進口關稅，並退回八倍之差額關稅云云。
經核再審原告之上開理由，與其在本院前訴訟程序之起訴意旨大致相同，其一再主張
系爭貨品應歸入較低稅率之第四四一八節，顯係其一己對法律上見解之歧異，殊無可
採。又查本件貨品之分類見解變更，業依財政部七十五年四月十九日台財關第七五○
五三三八號函規定，報奉財政部八十三年六月三十日台財關第八三○二九五八五二號
函核復，同意參據國際商品統一分類制度註解之詮釋，歸列於稅則第四四一二節加工
合板項下適當號列。而本件進口日期為八十三年十二月一日，在上開部函核示日期之
後，自應有其適用。再審原告主張本件在八十七年十月二十三日以前尚無法可歸，應
依行之多年之進口稅則第四四一八節課徵進口關稅，並退回八倍之差額關稅云云，顯
有誤解。本件原判決並無行政訴訟法第二十八條第一款所謂適用法規顯有錯誤之再審
事由，再審原告提起本件再審之訴，難謂有理由，應予駁回。
據上論結，本件再審之訴為無理由，爰依行政訴訟法第三十三條、民事訴訟法第五百
零二條第二項，判決如主文。
中    華    民    國     八十八      年     十二     月     二十四      日
                    行 政 法 院 第 五 庭
                                審 判 長 評  事      廖  政  雄
                                         評  事      趙  永  康
                                         評  事      沈  水  元
                                         評  事      林  清  祥
                                         評  事      姜  仁  脩
右  正  本  證  明  與  原  本  無  異
                                         法院書記官  葛  雅  慎
中    華    民    國     八十八      年     十二     月     二十四      日
